臺灣新北地方法院刑事判決
                                   110年度審易字第2191號
公  訴  人  臺灣新北地方檢察署檢察官
被      告  李凱  



上列被告因詐欺案件，經檢察官提起公訴（110年度偵字第32254
號）及移送併辦（110年度偵字第44990號），被告於準備程序進
行中就被訴事實為有罪之陳述，本院合議庭裁定由受命法官獨任
進行簡式審判程序並判決如下：
    主  文
李凱幫助犯詐欺取財罪，處拘役參拾日，如易科罰金，以新臺幣
壹仟元折算壹日。
    事  實
一、李凱明知詐騙集團等不法份子經常利用他人所申請之行動電話
    、存款帳戶、提款卡、密碼轉帳等方式，獲取不法利益並逃避
    執法人員之追查，且明知提供行動電話門號予陌生人士使用
    ，可能被詐騙集團所利用以遂行詐騙犯罪，竟仍容任所提供之
    行動電話門號可能被詐騙集團用以詐欺取財結果之發生，基
    於幫助他人實施詐欺取財犯罪之不確定故意，於民國110年4月
    2日某時，在新北市板橋區板新路某通訊行前，以不詳代價，
    將其向遠傳電信股份有限公司（下稱遠傳電信公司） 所申
    辦之行動電話門號0000000000、0000000000，提供真實姓名年
    籍不詳使用臉書社群網站帳號「王安迪」之詐騙集團成員，
    供所屬之詐騙集團使用。
㈠、嗣該不法詐騙集團之成員，取得上開行動電話門號0000000000
    後，於110年5月6日2時1分許，向樂點股份有限公司（下稱樂點
    公司）申請註冊會員編號「DZ0000000000」號使用，並於11
    0年5月6日9時1分許，使用通訊軟體Line暱稱「思思」向潘韋
    辰佯稱：可購買遊戲點數相約援交云云，致潘韋辰陷於錯誤，
    購買共計新臺幣(下同)7千元之GASH遊戲點數卡3張（卡片序
    號：0000000000、0000000000、0000000000），並將卡號及
    密碼拍照傳送予對方，該詐騙集團成員旋將其中之1千元遊
    戲點數轉入以李凱上開行動電話門號申設之樂點公司上開會員
    帳戶內。
㈡、該不法詐騙集團之成員，取得上開行動電話門號0000000000後
    ，旋於110年5月16日2時47分許，向樂點公司申請註冊會員編
    號「GZ0000000000」號使用，並於110年5月18日19時44分許
    ，使用通訊軟體Line向涂鏡龍佯稱：可購買遊戲點數相約見
    面云云，致涂鏡龍陷於錯誤，購買共計6千元之GASH遊戲點數
    卡4張（卡片序號：0000000000、0000000000、0000000000
    、0000000000），並將卡號及密碼拍照傳送予對方，該詐騙
    集團成員旋將其中之1千元遊戲點數轉入以李凱上開行動電話
    門號申設之樂點公司上開會員帳戶內。　　
二、案經潘韋辰訴由臺北市政府警察局大安分局、涂鏡龍訴由台
    北市政府警察局南港分局移送臺灣新北地方檢察署檢察官偵
    查後起訴及移送併辦。　　
    理  由
一、上揭事實，業據被告李凱於警詢、偵查、本院訊問、準備程
    序及審理中均坦承不諱，核與證人即告訴人潘韋辰、涂鏡龍
    於警詢警詢之證述大致相符，並有告訴人潘韋辰與詐騙集團
    成員對話紀錄及報案資料、行動電話門號0000000000之通聯
    調閱查詢單、遠傳資料查詢、樂點公司上開會員編號註冊及
    儲值明細各1份、告訴人潘韋辰付款證明3張；告訴人涂鏡龍
    與詐騙集團成員對話紀錄、樂點公司會員編號註冊及儲值明
    細、行動電話門號0000000000之通聯調閱查詢單各1份、告
    訴人涂鏡龍付款明細4張在卷可佐，足認被告自白均與事實
    相符，可以採信。綜上，本件事證明確，被告犯行堪以認定
    ，應予依法論科。
二、論罪科刑：
㈠、按刑法上之幫助犯，係指以幫助之意思，對於正犯資以助力
    ，而未參與實行犯罪之行為者而言（最高法院49年台上字第
    77號判例意旨參照）。是以如未參與實行犯罪構成要件之行
    為，且係出於幫助之意思提供助力，即屬幫助犯，而非共同
    正犯。查被告單純提供行動電話門號供人使用之行為，並不
    等同於向告訴人潘韋辰、涂鏡龍施以欺罔之詐術行為，所為
    係參與詐欺罪構成要件以外之行為，且亦無證據證明被告有
    參與詐欺取財犯行之構成要件行為，或與取得行動電話門號
    之人有詐欺取財之犯意聯絡，是被告提供行動電話門號供人
    使用之行為，對於詐欺集團之成員遂行詐欺取財犯行，資以
    助力。核被告所為，係犯刑法第30條第1項前段、第339條第
    1 項之幫助詐欺取財罪。被告以一提供上開行動電話門號000
    0000000、0000000000之幫助行為，同時幫助他人向告訴人
    潘韋辰、涂鏡龍2 人詐取財物，應依刑法第55條規定，從一
    重之幫助詐欺取財罪處斷。又被告係基於幫助之意思，參與
    詐欺取財犯罪構成要件以外之行為，為幫助犯，爰依刑法第
    30條第2 項之規定，按正犯之刑減輕之。
㈡、又被告前因施用毒品案件，經本院以105年度簡字第6890號判
    決處有期徒刑2月確定，於106年3月14日易科罰金執行完畢
    等情，有臺灣高等法院被告前案紀錄表1 份在卷可憑，其於
    受有期徒刑執行完畢後，5 年內故意再犯本案有期徒刑以上
    之罪，為累犯。惟被告前案係違反毒品危害防制條例，與被
    告本件所犯幫助詐欺罪之犯罪類型、行為態樣、造成之法益
    侵害顯然不同，參酌司法院釋字第775 號解釋意旨，為避免
    發生罪刑不相當之情形，爰不予依刑法第47條第1 項之規定
    加重罪刑，併此敘明。
㈢、爰審酌被告不思以正當方式獲取所需，竟將其所有之行動電
    話門號交付予他人，而供幫助犯罪使用，致檢警難以追緝，
    助長詐騙犯罪風氣，使告訴人潘韋辰、涂鏡龍蒙受詐騙損失
    ，所為實非可取，兼衡其素行（見本院卷附臺灣高等法院被
    告前案紀錄表1份）、專科畢業之智識程度（見本院卷附被
    告個人戶籍資料查詢結果1 紙）、家庭經濟狀況小康（見臺
    灣新北地方檢察署110年度偵字第32254號卷第4頁被告調查
    筆錄受詢問人欄）、目前無工作、需撫養母親、犯罪之目的
    、手段、告訴人2人之損失及被告犯後雖坦承犯行，惟尚未
    與告訴人2人達成和解或賠償損害等一切情狀，量處如主文
    所示之刑，並諭知易科罰金之折算標準，以資懲儆。
三、沒收部分：
    按刑法之沒收，以剝奪人民之財產權為內容，兼具一般預防
    效果保安處分性質及剝奪不法利得之類似不當得利之衡平措
    施性，係對人民基本權所為之干預，自應受法律保留原則之
    限制。倘為共同犯罪，因共同正犯相互間利用他方之行為，
    以遂行其犯意之實現，本於責任共同原則，有關犯罪所得，
    應於其本身所處主刑之後，併為沒收之諭知；然幫助犯則僅
    對犯罪構成要件以外之行為加以助力，而無共同犯罪之意思
    ，自不適用責任共同原則，對於正犯所有因犯罪所得之物，
    無庸為沒收之宣告（最高法院86年台上字第6278號判決、89
    年度台上字第6946號判決要旨參照）。查告訴人2 人固因詐
    欺集團施以詐術，致其陷於錯誤而購買遊戲點數交付予詐騙
    集團成員，嗣詐騙集團成員將部分遊戲點數轉入以本案被告
    之行動電話門號申請註冊之樂點公司帳戶內，然因被告本案
    所為係幫助犯，揆諸上開判決要旨，並不適用共犯間責任共
    同原則，是就正犯即詐欺集團之犯罪所得，自無庸對被告宣
    告沒收；又被告於本院準備程序中供稱其沒有拿到報酬等語
    （見本院審易卷附準備程序筆錄第3 頁），且依卷內事證，
    亦無法證明被告將本案行動電話門號提供他人使用已受有報
    酬，自無從諭知沒收犯罪所得。
四、退併辦部分：
    至臺灣新北地方檢察署檢察官另以110年度偵字第46356號、
　　111年度偵字第2863號移送併辦意旨書移送本案併案審理之
    犯罪事實，認與本案審理之被告犯罪事實，係屬裁判上一罪
    關係，而移送本院併案審理，然因併辦部分係於本案於111
    年2月21日言詞辯論終結後所為，於111年3月4日始繫屬本院
    ，此有本院蓋於臺灣新北地方檢察署111年3月4日新北檢錫
    忠110偵46356字第1119023383號函收狀戳章附卷可查，則併
    辦部分屬本院未及審酌之範圍，自應退由檢察官另行處理，
    附此敘明。 　　
據上論斷，應依刑事訴訟法第273條之1第1項、第299條第1 項前
段，判決如主文。
本案經檢察官蕭擁溱偵查起訴、檢察官黃冠傑移送併辦，由檢察
官高智美到庭執行公訴。
中    華    民    國   111    年    3     月     17   日
                  刑事第二十三庭  法  官  傅明華
上列正本證明與原本無異。
如不服本判決，應於判決送達後20日內敘明上訴理由，向本院提
出上訴狀(應附繕本)，上訴於臺灣高等法院。其未敘述上訴理由
者，應於上訴期間屆滿後20日內向本院補提理由書「切勿逕送上
級法院」。
                                  書記官  黃毓琪
中    華    民    國   111    年    3     月    17   日 
附本案論罪科刑法條全文：
中華民國刑法第339條
意圖為自己或第三人不法之所有，以詐術使人將本人或第三人之
物交付者，處5 年以下有期徒刑、拘役或科或併科50萬元以下罰
金。
以前項方法得財產上不法之利益或使第三人得之者，亦同。
前二項之未遂犯罰之。

中華民國刑法第30條
幫助他人實行犯罪行為者，為幫助犯。雖他人不知幫助之情者，
亦同。
幫助犯之處罰，得按正犯之刑減輕之。